臺灣新竹地方法院刑事判決
111年度訴字第298號
公  訴  人  臺灣新竹地方檢察署檢察官
被      告  林景祥


            陳威廷


            藍偉中


            紀少緯


上列被告等因妨害秩序等案件，經檢察官提起公訴（111年度偵
字第3224號），被告等於準備程序中就被訴事實均為有罪之陳述
，經本院合議庭裁定由受命法官獨任進行簡式審判程序，判決如
下：
    主    文
乙○○共同犯意圖供行使之用而攜帶兇器在公共場所聚集三人以上
首謀及下手實施強暴罪，處有期徒刑陸月，如易科罰金，以新臺
幣壹仟元折算壹日。　　
丁○○共同犯意圖供行使之用而攜帶兇器在公共場所聚集三人以上
下手實施強暴罪，處有期徒刑陸月，如易科罰金，以新臺幣壹仟
元折算壹日。　
戊○○共同犯意圖供行使之用而攜帶兇器在公共場所聚集三人以上
下手實施強暴罪，處有期徒刑陸月，如易科罰金，以新臺幣壹仟
元折算壹日。
丙○○共同犯意圖供行使之用而攜帶兇器在公共場所聚集三人以上
下手實施強暴罪，處有期徒刑陸月，如易科罰金，以新臺幣壹仟
元折算壹日。
    犯罪事實
一、乙○○與張宏誌、張順和、陳瑄苡、林子鈞等人與甲○○、李騏
    安等人，於民國110年9月16日14時許，在新竹縣○○市○○○街0
    00號「六家快炒」店飲酒吃飯，席間於酒後因工作問題發生
    不愉快，乙○○與甲○○有口角及肢體動作，之後李騏安駕車將
    乙○○載返大遠百工地，乙○○深感不甘，即首謀而基於在公共
    場所聚集三人以上施強暴之犯意，糾集在工地工作之丁○○、
    戊○○、丙○○等3名同事，共同基於在公共場所聚集三人以上
    下手實施強暴及傷害之犯意聯絡，由丁○○駕駛車牌號碼000-
    0000號自用小客貨車，搭載乙○○、戊○○、丙○○，攜帶客觀上
    足以對人之生命、身體、安全構成威脅，可供兇器使用之水
    電鐵管、電鑽（均未扣案），於同日14時30分許駕車返回現
    場，見甲○○當時仍站在店門口，乙○○、丁○○、戊○○、丙○○立
    即下車，分別持鐵管或徒手毆打甲○○，其間丁○○亦一度拿取
    電鑽逼近甲○○，但因旁人及時介入阻止，而未以電鑽攻擊到
    甲○○，甲○○因而受有右側胸壁擦挫傷併瘀傷、後胸壁挫傷、
    左手臂部挫傷之傷害。嗣經警據報到場處理，始循線查悉上
    情。
二、案經甲○○訴由新竹縣政府警察局竹北分局報告臺灣新竹地方
    檢察署檢察官偵查起訴。　　
    理    由
一、程序事項：
(一)按檢察官代表國家提起公訴，依檢察一體原則，到庭實行公
    訴之檢察官如發現起訴書認事用法有明顯錯誤，亦非不得本
    於自己確信之法律見解，於論告時變更起訴之法條，或於不
    影響基本事實同一之情形下，更正或補充原起訴之事實（最
    高法院100年度台上字第4920號判決意旨參照）。查本案到
    庭實行公訴之檢察官業於本院準備程序就起訴書所載犯罪事
    實及所犯罪名法條當庭予以更正（見本院卷第54頁、第132
    頁），經核並無礙於起訴基本事實同一性之認定，本院係以
    檢察官前揭更正後之內容為本案審理範圍。
(二)本件被告乙○○、丁○○、戊○○、丙○○所犯均為死刑、無期徒刑
    或最輕本刑為3年以上有期徒刑或高等法院管轄第一審案件
    以外之罪，其等於準備程序進行中先就被訴事實為有罪之陳
    述，經本院告知簡式審判程序之旨，並聽取公訴人及被告4
    人之意見後，依刑事訴訟法第273條之1第1項、第284條之1
    規定，裁定改由受命法官獨任進行簡式審判程序，是依刑事
    訴訟法第273條之2規定，本件之證據調查，不受同法第159
    條第1項、第161條之2、第161條之3、第163條之1及第164條
    至第170條規定之限制，合先敘明。
二、認定犯罪事實所憑之證據及理由：
　　上揭犯罪事實，業據被告乙○○、丁○○、戊○○、丙○○於警詢、
    偵查中、本院準備程序及審理時均坦承不諱（見偵卷第5-8
    頁、第10-12頁反面、第14-16頁反面、第18-20頁反面、第9
    3-97頁、本院卷第55頁、第133-134頁、第139-140頁、第15
    1-152頁），並經證人即告訴人甲○○於警詢及偵查中證述明
    確（見偵卷第22-27頁、第93-97頁），且有證人李騏安、張
    順和、陳瑄苡、陳華榮、林子鈞於警詢時之證述可佐（見偵
    卷第33-35頁、第40-43頁、第45-48頁、第50-52頁、第57-5
    8頁），復有員警職務報告（見偵卷第4頁）、被告乙○○指認
    監視器畫面翻拍照片（見偵卷第5頁反面、第9頁）、被告丁○○指認監視器畫面翻拍照片（見偵卷第10頁反面、第13頁）
    、被告戊○○指認監視器畫面翻拍照片（見偵卷第14頁反面、
    第17頁）、被告丙○○指認監視器畫面翻拍照片（見偵卷第18
    頁反面、第21頁）、告訴人指認被告乙○○及監視器畫面翻拍
    照片（見偵卷第29-32頁）、證人李騏安指認監視器畫面翻
    拍照片（見偵卷第37-39頁）、證人張順和指認監視器畫面
    翻拍照片（見偵卷第44頁）、證人陳瑄苡指認監視器畫面翻
    拍照片（見偵卷第49頁）、告訴人之聖保祿醫院診斷證明書
    （見偵卷第59-60頁）、告訴人之傷勢照片（見偵卷第64-68
    頁）、車輛詳細資料報表（見偵卷第61-63頁）、監視器錄
    影光碟（置於偵卷末光碟片存放袋內）在卷可憑，足徵被告
    4人之任意性自白與事實相符，而堪採信。綜上，本案事證
    明確，被告4人之上開犯行均洵堪認定，應依法論科。
三、論罪科刑：
(一)核被告乙○○所為，係犯刑法第150條第2項第1款、第1項後段
    之意圖供行使之用而攜帶兇器在公共場所聚集三人以上首謀
    及下手實施強暴罪及同法第277條第1項之傷害罪；核被告丁○○、戊○○、丙○○所為，均係犯刑法第150條第2項第1款、第1
    項後段之意圖供行使之用而攜帶兇器在公共場所聚集三人以
    上下手實施強暴罪及同法第277條第1項之傷害罪。被告乙○○
    、丁○○、戊○○與丙○○就上開攜帶兇器在公共場所聚集三人以
    上下手實施強暴及傷害犯行，具有犯意聯絡及行為分擔，應
    依刑法第28條規定，論以共同正犯。被告4人均係以一行為
    而觸犯上開二罪名，為想像競合犯，應依刑法第55規定，被
    告乙○○從一重之意圖供行使之用而攜帶兇器在公共場所聚集
    三人以上首謀及下手實施強暴罪處斷，被告丁○○、戊○○、丙○○則各從一重之意圖供行使之用而攜帶兇器在公共場所聚集
    三人以上下手實施強暴罪處斷。
(二)按刑法第150條第1項規定：「在公共場所或公眾得出入之場
    所聚集三人以上，施強暴脅迫者，在場助勢之人，處1年以
    下有期徒刑、拘役或10萬元以下罰金；首謀及下手實施者，
    處6月以上5年以下有期徒刑」；同條第2項則規定：「犯前
    項之罪，而有下列情形之一者，得加重其刑至二分之一：一
    、意圖供行使之用而攜帶兇器或其他危險物品犯之。二、因
    而致生公眾或交通往來之危險」，該規定係就犯罪類型變更
    之個別犯罪行為得裁量予以加重，成為另一獨立之罪名，屬
    於刑法分則加重之性質，惟依上述規定，係稱「得加重……」
    ，而非「加重……」或「應加重……」，則法院對於行為人所犯
    刑法第150條第2項、第1項之罪，是否依同條第2項規定加重
    其刑，即有自由裁量之權，又倘犯刑法第150條第2項第1款
    、第1項後段之罪，未依同條第2項規定加重，其法定最重本
    刑仍為有期徒刑5年，如宣告6月以下有期徒刑，自仍符合刑
    法第41條第1項前段所規定得易科罰金之要件。本院審酌全
    案情節及被告乙○○、丁○○、戊○○、丙○○等人之行為對社會秩
    序所生危害之程度等情，認未加重前之法定刑應足以評價其
    等之犯行，尚無依同條第2項規定加重其刑之必要。　　
(三)被告丙○○前因公共危險案件，經臺灣臺北地方法院以106年
    度交簡字第448號判處有期徒刑3月確定，於106年4月11日易
    科罰金執行完畢，有該案刑事判決書及臺灣高等法院被告前
    案紀錄表附卷可稽，是被告丙○○受徒刑之執行完畢後，5年
    以內故意再犯本案有期徒刑以上之罪，應構成累犯。惟檢察
    官並未主張被告丙○○應依累犯規定加重其刑，參諸最高法院
    110年度台上大字第5660號刑事大法庭裁定意旨，本院尚無
    必要就被告丙○○應否依累犯規定加重其刑部分予以調查，自
    亦不宜逕依累犯規定對被告丙○○加重其刑，併此說明。
(四)爰以行為人之責任為基礎，審酌被告乙○○與告訴人為同行，
    因工作關係而有認識，被告乙○○已係心智成熟之成年人，竟
    不思理性處理與告訴人間之糾紛，率爾糾集被告丁○○、戊○○
    、丙○○共同攜帶兇器前往上開公共場所，對告訴人毆打施暴
    ，已造成公眾或他人之危害、恐懼不安，妨害社會安寧秩序
    ，所為實屬不該，自應非難，兼衡其等犯後均坦認犯行，亦
    有意願與告訴人和解，然因雙方就和解條件認知之差距，而
    未能達成和解，犯罪後態度尚可，並考量其等之品行素行（
    參卷附臺灣高等法院被告前案紀錄表）、犯罪之動機、目的
    、手段、告訴人所受傷勢程度，暨被告乙○○自陳學歷為國中
    畢業，從事裝潢工作，已婚，育有3名年幼子女，經濟狀況
    普通；被告丁○○自陳學歷為國中畢業，從事裝潢工作，已婚
    ，小孩未滿1歲，經濟狀況勉持；被告戊○○自陳學歷為國中
    畢業，從事裝潢工作，經濟狀況普通；被告丙○○自陳學歷為
    高中畢業，從事裝潢工作，離婚，育有一名12歲女兒，現與
    父母、女兒同住，經濟狀況普通之個別智識程度及生活狀況
    （見本院卷第153頁）等一切情狀，分別量處如主文所示之
    刑，並均諭知易科罰金之折算標準。
四、至被告4人持以供本案犯罪使用之水電鐵管及電鑽，均未扣
    案，且無確切證據證明屬於被告4人所有，尚無從逕予宣告
    沒收，附此說明。　　
據上論斷，應依刑事訴訟法第273條之1第1項、第299條第1項前
段，判決如主文。
本案經檢察官林鳳師提起公訴，由檢察官陳中順到庭執行職務。
中　　華　　民　　國　　111 　年　　8 　　月　　15　　日
                  刑事第八庭  法  官  廖素琪
以上正本證明與原本無異。
如不服本判決應於收受本判決後20日內向本院提出上訴書狀，上
訴書狀應敘述具體理由。上訴書狀未敘述上訴理由者，應於上訴
期間屆滿後20日內補提理由書狀於本院（均須按他造當事人之人
數附繕本）「切勿逕送上級法院」。
告訴人或被害人如對於本判決不服者，應具備理由請求檢察官上
訴，其上訴期間之計算係以檢察官收受判決正本之日期為準。
中　　華　　民　　國　　111 　年　　8 　　月　　16　　日
                              書記官  田宜芳
附錄本案論罪法條全文：
刑法第150條
在公共場所或公眾得出入之場所聚集三人以上，施強暴脅迫者，
在場助勢之人，處1年以下有期徒刑、拘役或10萬元以下罰金；
首謀及下手實施者，處6月以上5年以下有期徒刑。
犯前項之罪，而有下列情形之一者，得加重其刑至二分之一：
一、意圖供行使之用而攜帶兇器或其他危險物品犯之。
二、因而致生公眾或交通往來之危險。
刑法第277條
傷害人之身體或健康者，處5年以下有期徒刑、拘役或50萬元以
下罰金。
犯前項之罪，因而致人於死者，處無期徒刑或7年以上有期徒刑；致重傷者，處3年以上10年以下有期徒刑。